【裁判字號】    95,聲再,3
【裁判日期】    950119
【裁判案由】    擄人勒贖
【裁判全文】
臺灣高等法院刑事裁定                   95年度聲再字第3號
再審聲請人
即受判決人  甲○○
                    （現另案寄押於臺灣高雄看守所）
上列聲請人因擄人勒贖案件，對於本院94年度上訴字第1095號，
中華民國94年6月21日第二審確定判決(第一審案號：臺灣桃園地
方法院93年度重訴字第83號，起訴案號：臺灣桃園地方法院檢察
署93年度偵字第12570號），聲請再審，本院裁定如下：
    主  文
再審之聲請駁回。
    理  由
一、聲請意旨略以：二審確定判決認聲請人「向黃建生質疑債務
    原本不是3千萬元，為何變更為5千萬元後，乃知悉本件並非
    單純之債權債務糾紛，竟於擄人後起意勒贖」等語，惟原判
    決純因聲請人對法律之無知，於一審審理過程中未能為自己
    之行為作明確之辯述，加上黃建生逃逸，致受擄人勒贖罪之
    判決，今聲請人見報載，黃建生已於94 年11月1日在金門被
    緝獲，發現確實之新證據，由黃建生之證述，可證明聲請人
    係在確知黃建生並無債權存在後，立即將被害人釋放，而非
    知悉無債權後仍向被害人父親勒贖，可足認聲請人所為應係
    觸犯較輕之刑法第302條第1項之妨害自由罪，爰依刑事訴訟
    法第420條第1項第6 款為受判決人之利益，聲請再審云云。
二、按有罪之判決確定後，有左列情形之一者，為受判決人之利
    益，得聲請再審︰1.原判決所憑之證物已證明其為偽造或變
    造者；2.原判決所憑之證言、鑑定或通譯已證明其為虛偽者
    ；3.受有罪判決之人，已證明其係被誣告者；4.原判決所憑
    之通常法院或特別法院之裁判已經確定裁判變更者；5.參與
    原判決或前審判決或判決前所行調查之法官，或參與偵查或
    起訴之檢察官，因該案件犯職務上之罪已經證明者；6.因發
    現確實之新證據，足認受有罪判決之人應受無罪、免訴、免
    刑或輕於原判決所認罪名之判決者，刑事訴訟法第420條第1
    項定有明文。次按刑事訴訟法第420條第1項第6 款所謂發見
    確實之新證據，係指該證據於事實審法院判決前已經存在，
    為法院、當事人所不知，不及調查斟酌，至其後始行發見，
    且就證據本身形式上觀察，固不以絕對不須經過調查程序為
    條件，但必須顯然可認為足以動搖原有罪確定判決，而為受
    判決人無罪、免訴、免刑或輕於原判決所認罪名之判決者為
    限。故受理聲請再審之最後事實審法院，應就聲請再審理由
    之所謂「新證據」，是否具備事實審判決前已經存在，為法
    院、當事人所不知，事後方行發見之「嶄新性」，及顯然可
    認足以動搖原有罪確定判決，應為無罪、免訴、免刑或輕於
    原判決罪名之「顯然性」二要件，加以審查，為判斷應否准
    予開始再審之準據（最高法院85年度臺抗字第308號、93 年
    度臺抗字第98號判決意旨參照）。又人證，係以證人之證言
    為證據資料，故以證人為證據方法，以其陳述為證明之作用
    者，除非其於另一訴訟中已為證言之陳述，否則，不能以其
    事後所製作記載見聞事實之文書，謂其係根據該人證成立於
    事實審法院判決之前，而認該「文書」為新證據，亦經最高
    法院七十五年臺上字第七一五一號著有判例。而此判例所謂
    之證人「於另一訴訟中已為證言之陳述」，係指證人在事實
    審法院判決前，在另一訴訟中已為證言之陳述，而有可為證
    據之供述筆錄（書證），未能調查審酌之情形而言（最高法
    院90年度臺抗字第360號判決意旨參照）。
三、經查；
    (一)查聲請人所指之共犯黃建生，揆其性質，係屬「人證」，
      僅為證據方法，而非屬得為證據資料之證人「證言」（聲
      請人未提出任何該人之證言陳述），已不符合上述「新證
      據」之基本定義。
    (二)又原確定判決認定聲請人確有擄人後起意勒贖之犯罪事實
      ，係以聲請人於警詢、偵查及第一審審理中之自白，核與
      證人林雨青、林德復、侯松騰於警詢、偵查中證述情節大
      致相符，並有小客車借用約定書3 份、駕照、本票、借用
      汽車切結書、遠傳電信股份有限公司0000000000號行動電
      話客戶基本資料及通聯記錄、行動電話0000000000號與00
      0000000通話監察譯文、照片22 幀在卷可參，且有扣案之
      聲請人於犯罪時所穿白色上衣、米黃色長褲各一件等證物
      可資佐證，復說明被害人林雨青於二審到庭證稱：「（當
      時甲○○如何擄你上車？）˙˙˙甲○○與另外二人把我
      攔住，強拉我上車，到車上之後，把我蒙上眼罩，帶到一
      個住宅區，把我放在那棟房子裡面等了一、二小時，之後
      帶我出去，我有聽到他們打行動電話給我父親勒贖，他們
      開著車子到處繞，後來換甲○○的同夥車子，甲○○又開
      了另一輛子去拿贖款，我坐的車和甲○○的車走的路線不
      一樣，之後另外的同夥主動放我走」、「（被告甲○○開
      庭時說明，他最主要是要解決債務，是否有債務的問題？
      ）沒有」等語，聲請人於一審亦供稱：「（對於檢察官起
      訴之犯罪事實有何意見及答辯要旨？）我全部承認，阿言
      跟阿俊是我從南部找上來的，我有跟林德復借五十萬元，
      我有說要還他，我在提款機提了十四萬五千元要還給他，
      其他如之前在本院所言」等語，足證聲請人於二審翻異前
      詞稱：「我不是要勒人擄贖，我也是被陷害，我朋友是告
      訴我要處理債務，他也有出示本票、借據給我看，我是要
      去討債，後來知道是擄人勒贖，我就將人放掉」云云，乃
      屬事後臨訟之卸責，委不足採，有卷附之確定判決書可參
      。而聲請人雖稱：共犯黃建生經通緝到案云云，惟就該人
      證之形式觀察，既然無所謂該證人於原確定判決前在另一
      訴訟中有可為證據之供述證據存在，自顯無可認為足以動
      搖原有罪之確定判決之確實新證據可言，聲請人據此提起
      再審，顯與前述「確實新證據」之要件相違。
四、綜上，本件聲請人所舉聲請再審之理由，核與刑事訴訟法第
    420條第1項第6 款所定「確實新證據」之要件不符，應認為
    無再審理由，其聲請應予駁回。
據上論斷，應依刑事訴訟法第434條第1項，裁定如主文。
中    華    民    國    95    年    1     月    19    日
                  刑事第十二庭  審判長法  官  李文成
                                      法  官  周盈文
                                      法  官  王復生
以上正本證明與原本無異。
如不服本裁定，應於收受送達後五日內向本院提出抗告狀。
                                      書記官  王宜玲
中    華    民    國    95    年    1     月    20    日


司法院資訊處製作；財團法人民間司法改革基金會備份。
